【裁判字號】    99,交聲,54
【裁判日期】    990413
【裁判案由】    違反道路交通管理處罰條例聲明異議
【裁判全文】
臺灣雲林地方法院交通事件裁定          99年度交聲字第54號
移送機關即
原處分機關  交通部公路總局嘉義區監理所雲林監理站
異  議  人
即受處分人  甲○○
上列異議人因違反道路交通管理處罰條例案件，對於交通部公路
總局嘉義區監理所雲林監理站民國99年2 月25日雲監裁字第裁72
-KAI038988號所為之裁決處分（舉發違反道路交通事件通知單案
號：第KAI038988號），聲明異議，本院裁定如下：
    主  文
異議駁回。
    理  由
一、原處分意旨略以：異議人即受處分人甲○○於民國99年1 月
    8 日23時10分許，駕駛車牌號碼MV-9388 號自用小客車，行
    經速限每小時50公里之雲林縣崙背鄉○○○ 號○路12.5公里路
    段處，經雷達測速測得時速93公里，超速43公里，為雲林縣
    政府警察局西螺分局崙背分駐所警員攔停舉發，嗣交通部公
    路總局嘉義區監理所雲林監理站以其違規事實明確，於99年
    2 月25日開具雲監裁字第裁72-KAI038988號裁決書，依道路
    交通管理處罰條例第40條及第63條第1 項第1 款規定，裁處
    異議人罰鍰新臺幣（下同）2,000 元，併計違規點數1 點。
二、聲明異議意旨略以：異議人於99年1 月8 日23時10分許沿15
    6 號線道由西向東行駛，經過閃黃燈路口時車速約每小時70
    公里，對向有來車且車速快，異議人行經50公里（異議人誤
    載為60公里）速限牌時，即減速至40至50公里，行駛至東興
    國小門口，遭警員攔停，當時測速器顯示車速為93公里，異
    議人即向警員提出異議，表示該車速並非異議人駕駛車輛之
    速度，警員測速儀顯示之速度，亦無法確定係異議人車輛抑
    或對向來車之車速，爰請求撤銷原處分。
三、按汽車駕駛人，行車速度，超過規定之最高時速，除有第43
    條第1 項第2 款情形外，處1,200 元以上2, 400元以下罰鍰
    ；汽車駕駛人違反道路交通管理處罰條例第40條之規定者，
    除依原條款處罰鍰外，並予記違規點數1 點，道路交通管理
    處罰條例第40條、第63條第1 項第1 款分別定有明文。
四、經查：
  (一)按道路交通管理處罰條例所謂法院受理交通案件，準用刑事
    訴訟法之規定，法律上所謂之準用，並非全部援用，僅在性
    質相同之範圍內始得比附援引，交通違規事件性質上為行政
    處分，其本質上與刑事案件自有不同，刑事訴訟法就犯罪證
    據採嚴格證明主義，自與行政秩序罰之交通違規裁罰本質不
    合，非全盤得以準用。次按，交通勤務警察或依法令執行交
    通稽查任務人員，開單舉發違反道路交通管理處罰條例所列
    之違規事實，經公路主管機關或警察機關所為之裁決處罰，
    本質上為行政處分，執行交通勤務警察依法律規定製單舉發
    違反道路交通管理處罰條例所列之違規事實，並由公路主管
    機關加以處罰，即係行政處分，受處分人不服公路主管機關
    所為之處罰，依道路交通管理處罰條例第87條之規定向管轄
    地方法院聲明異議，自屬行政救濟程序，其舉證責任分配，
    應採民事訴訟上舉證責任分配原則，87年10月28日修正公布
    之行政訴訟法第136 條同揭此旨，明文規定準用民事訴訟法
    第277 條舉證責任分配之原則。而法院受理交通異議案件，
    乃是對於交通舉發行政處分審查其是否違法，本質上屬於行
    政爭訟過程，與普通法院審理刑事案件之原則不同，其舉證
    責任之原理，非如刑事案件中，應超越任何合理懷疑始可為
    有罪判決者之嚴格程度，其舉證責任之原理，應與民事訴訟
    相類似，除有特別規定外，基本上準用民事訴訟法，由國家
    機關與人民二造，各自履行其主觀之舉證責任，在過程中各
    自提出證據，若窮盡各種證據方法，待證結果仍有不明時，
    則依客觀之舉證責任危險分配原則，決定國家機關與人民二
    造何人應受敗訴危險，此參酌行政訴訟法第136 條規定準用
    民事訴訟法第277 條自明。
  (二)從而，當行政機關業已踐履就相關正當法律程序，以及人民
    應受處罰之客觀違法行為，負證明之責，受處分人就行政機
    關已為相當證明之前開事項，若主張欠缺主觀歸責條件或為
    其他抗辯，亦須就其所辯提出反證。且行政機關對於前開應
    為舉證事項，並非不得以執行查察取締勤務人員，依據調查
    人證之程序，使其就親身經歷之事實提供不可替代之證明方
    法。受處分人就該證人所述見聞經過之真實性倘有質疑，除
    依法定交互詢問程序加以檢驗外，亦不得僅因證人之個人身
    份、地位或與當事人之關係而謂其不得作證，或執意須有其
    他特定之證據方法為證，此在證人業已具結願依偽證罰則擔
    保證言可信之場合，尤屬當然。
  (三)異議人於99年1 月8 日23時10分許駕駛車牌號碼MV-9388 號
    自用小客車，行經雲林縣崙背鄉○○○ 號○路12.5公里路段處
    ，經警舉發其行車速度為93公里，超過最高速限43公里，而
    製單舉發之情，為異議人所自承，且有雲林縣警察局99年1
    月8 日雲警交字第KAI038988 號舉發違反道路交通管理事件
    通知單及原處分機關交通部公路總局嘉義區監理所嘉義市監
    理站99年2 月25日雲監裁字第裁72-KAI038988號違反道路交
    通管理事件裁決書各1 份在卷可稽，並為異議人所不爭執，
    此部分之事實堪認屬實。而異議人上開違規事實，業據證人
    即舉發警員乙○○於本院調查時具結證稱：98年1 月8 日23
    時許，我們在156 號公路西往東方向東興國小前執行交整測
    速勤務，距離最高速限50公里標誌約300 公尺，我持雷達測
    速器在距離約200 至300 公尺處，測得異議人之車速為每小
    時93公里，之後就將異議人車輛攔停，當時與異議人同向之
    車子只有異議人這部車，對向也沒有來車，我確認測得之93
    公里是異議人車子的速度；雷達測速器之測速範圍約為300
    至400 公尺等語，核與證人即同時執行勤務之警員丙○○具
    結證述之內容相符。證人乙○○、丙○○與異議人素不相識
    ，雙方亦無仇怨，自無甘冒偽證罪責誣陷異議人之必要，本
    件亦查無任何證據足資證明執勤警員有捏造事實違法取締之
    情事存在，則證人乙○○、丙○○之證述應堪採信。又當時
    警員所使用之測速器甫於98年8 月13日檢定合格，其有效期
    限至99年8 月31日止，亦有經濟部標準檢驗局雷達測速儀檢
    定合格證書影本1 份附卷可查，堪認所測得之數據應無誤差
    ，是異議人上開違規事實堪予認定。
五、綜上所述，依上開卷附之證據資料，堪認異議人確有於上開
    時、地，駕駛其所有車牌號碼MV-9388 號號自用小客車，在
    156 號公路12.5公里處時，有超速之違規事實，異議人前開
    所陳，均無可採。從而，原處分機關援引前揭道路交通管理
    處罰條例第40條規定，裁處異議人罰鍰2,000 元，併計違規
    點數1 點，於法即無不合。異議人為此聲明異議，為無理由
    ，應予駁回。
六、綜上所述，本件異議人之異議，為無理由，爰依道路交通管
    理處罰條例第87條第2 項，道路交通案件處理辦法第19條，
    裁定如主文。
中    華    民    國    99    年    4     月    13    日
                    交通法庭    法  官  楊欣怡
以上正本證明與原本無異。
如不服本裁定，應於裁定送達後5 日內向本院提出抗告狀（須附
繕本）。
                                書記官  王雪招
中    華    民    國    99    年    4     月    13    日

司法院資訊處製作；財團法人民間司法改革基金會備份。
